臺灣屏東地方法院民事判決　　　　　　　 95年度訴字第440號
原　　　告　子　○
訴訟代理人　葉銘進律師
複代理人　　蔡將葳律師
被　　　告　卯　○
　　　　　　乙○○
　　　　　　壬○○
　　　　　　癸○○
　　　　　　丙○○
　　　　　　丑○○
　　　　　　戊○○
　　　　　　巳○○
　　　　　　辰○○
　　　　　　午○○
兼 上 5 人
訴訟代理人　丁○○
　　　　　　辛○○
　　　　　　庚○○
　　　　　　己○○
　　　　　　寅○○
上　4　 人
訴訟代理人　甲○○
上列當事人間請求分割共有物事件，本院於民國96年6 月6 日言
詞辯論終結，判決如下：
    主  文
被告丑○○、戊○○、丁○○、巳○○、辰○○、卯○、午○○
、乙○○、壬○○、癸○○、丙○○應就被繼承人陳柔所遺坐落
屏東縣東港鎮○○段九二八、九二八之一地號土地應有部分各二
七分之一辦理繼承登記。
兩造共有坐落屏東縣東港鎮○○段九二八、九二八之一地號土地
，依下列方法合併分割：如附圖所示編號(1)部分，面積二三七平
方公尺之土地，分歸原告及被告丑○○、戊○○、丁○○、巳○○、辰○○、卯○、午○○、乙○○、壬○○、癸○○、丙○○
，各按附表一、二編號1 、2 所示應有部分保持共有；如附圖所
示編號(2)，面積一一八平方公尺之土地，分歸被告辛○○、庚○○、己○○、寅○○，各按附表一、二編號3 、4 、5 、6 所示
應有部分保持共有。
原告與被告辛○○、庚○○、己○○、寅○○共有坐落屏東縣東
港鎮○○段九二八之二地號土地，如附圖所示編號(3)部分，面積
一四三平方公尺之土地，分歸原告取得；如附圖所示編號(4)部分
，面積七二平方公尺，分歸被告辛○○、庚○○、己○○、寅○○，各按附表三編號2 、3 、4 、5 所示應有部分保持共有。
訴訟費用由兩造各按附表一、二、三所示比例負擔。
    事實及理由
一、被告丑○○、戊○○、丁○○、巳○○、辰○○、卯○、午
    ○○、乙○○、壬○○、癸○○、丙○○受合法通知，未於
    言詞辯論期日到場，核無民事訴訟法第386 條各款所列情形
    ，依原告聲請，由其一造辯論而為判決。
二、原告主張：兩造共有屏東縣東港鎮○○段928 、928-1 地號
    土地，而同段928-2 地號土地則為原告與被告辛○○、庚○○、己○○、寅○○（下稱被告辛○○等4 人）共有，應有
    部分詳如附表一、二所載。上開3 筆土地依使用目的並無不
    能分割情事，兩造亦無不能分割之約定，惟終未能達成分割
    協議，故提起本件訴訟請求分割等語，並聲明：(一)被告丑○○、戊○○、丁○○、巳○○、辰○○、卯○、午○○、乙○○、壬○○、癸○○、丙○○應就被繼承人陳柔所遺928
    、928-1 地號土地，按應有部分27分之1 辦理繼承登記；(二)
    上開928 、928-1 、928-2 地號土地應予原物分割，分割方
    法如附圖所示。
三、被告卯○表示：希望保留土地，不同意以價金方式分配等語
    。
    被告丑○○、戊○○、巳○○、辰○○、午○○、丁○○則
    表示：同意合併分割928、928-1地號土地等語。
    被告辛○○等4 人表示：同意附圖分割方案等語。
    餘被告乙○○、壬○○、癸○○、丙○○未於言詞辯論期日
    到場，亦未提出準備書狀作何聲明或陳述為抗辯。
四、按繼承，因被繼承人死亡而開始；繼承人有數人時，在分割
    遺產前，各繼承人對於遺產全部為公同共有；又因繼承、強
    制執行、公用徵收或法院之判決，於登記前已取得不動產物
    權者，非經登記，不得處分其物權，分別為民法第1147條、
    第1151條、第759 條所明定。經查，928 、928-1 地號土地
    之原共有人陳柔於80年6 月7 日死亡，其應有部分應由其繼
    承人即被告丑○○、戊○○、丁○○、巳○○、辰○○、卯
    ○、午○○、乙○○、壬○○、癸○○、丙○○共同繼承，
    而上開繼承人均未辦理繼承登記之事實，有原告提出之戶籍
    謄本、繼承系統表各1 份在卷可稽（本院卷21至40頁），依
    前揭說明，原告請求判決如主文第1 項所示，為有理由，應
    予准許。
五、兩造為系爭土地之共有人，而各共有人就系爭土地應有部分
    如附表一、二所載等情，為兩造不爭執，並有土地登記簿謄
    本附卷可佐，堪信屬實。本件須審酌者為：系爭土地得否分
    割？應如何分割始符合兩造利益？茲分述如下：
（一）按各共有人得隨時請求分割共有物，而分割之方法不能協
      議決定者，法院得因任何共有人之聲請命為分配，民法第
      823 條第1 項前段、第824 條第2 項定有明文。兩造迄今
      仍未達成協議，且就系爭3 筆土地之使用目的並非不能分
      割，亦無不可分割之特約，則原告依民法第823 條第1 項
      前段、第824 條第2 項規定訴請以判決分割系爭土地，即
      屬有據。
（二）次按裁判上如何定共有物分割之方法，除應斟酌當事人之
      聲明、共有物之性質、共有人之意願、利害關係、經濟效
      用及全體共有人之利益等公平決定之外，並不受任何共有
      人主張之拘束，法院為顧及全體共有人所得利用之價值等
      情形，本有自由裁量之權。經查，系爭土地位於屏東縣東
      港鎮○○街，928-2 地號土地上有「穎川」古厝，惟屋頂
      磚瓦已剝落，部份已坍塌，只剩牆垣、門，前面空地上有
      簡易車庫，貨櫃兩只，並種有樹木，鄰近系爭3 筆土地為
      住宅區，多屬透天房屋，為兩造所不爭執，且經本院履勘
      現場屬實，亦囑託屏東縣潮州地政事務所派員實施測量，
      有勘驗筆錄、勘驗附圖（本院卷103-106 頁）及上開地政
      事務所96年3 月8 日複丈成果圖即附圖（本院卷108 頁）
      、現場照片4 張（本院卷118-119 頁）附卷可按。本院審
      酌：系爭3 筆土地共有人並非全部相同，其中928 、928-
      1 地號土地為兩造共有，而928-2 地號土地則為原告與被
      告辛○○等4 人共有；又系爭3 筆土地未分割前之地形尚
      稱方正，且地目編列為「建」，考量兩造將來興建房舍使
      用之利益，及其中被告丑○○、戊○○、丁○○、巳○○
      、辰○○、卯○、午○○、乙○○、壬○○、癸○○、丙○○就928 、928-1 地號土地應有部分面積僅為8.67、4.
      48平方公尺，實不敷建築用地所需，而原告已表示願與渠
      等保持共有，並協議價購上開應有部分面積，被告丑○○
      、戊○○、巳○○、辰○○、午○○、丁○○亦曾明確表
      示同意出售予原告一情（本院卷59頁），及被告辛○○等
      4 人亦同意附圖分割方法，故依據系爭3 筆土地共有情形
      、土地之地形、共有物之價值、使用現狀、分割後之經濟
      效用、共有人所陳之意願，定分割方法如附圖所示，並諭
      知如主文第2 項所示。
六、兩造其餘攻擊防禦方法及舉證，經審酌後，認與本件判決結
    果不生影響，不另論述。
七、據上論結：原告之訴為有理由，依民事訴訟法第385 條第1
    項前段、第78條、第80條之1 ，判決如主文。
中　　華　　民　　國　　96　　年　　6 　　月　  20    日
                  民事第二庭  審判長法　官　阮世賢
                                    法  官  楊文廣
                                    法  官  林孟和
以上為正本，係照原本作成。
如不服本判決，應於收受送達後20日內向本院提出上訴書狀，其
未表明上訴理由者，應於提出上訴後20日內向本院補提理由書狀
（均須按他造當事人之人數附繕本）。
　　　　　　　　　　　　　　　　    書記官  蔣開屏
中　　華　　民　　國　　96　　年　　6   　月　　21　　日
附表一：928 地號土地各共有人及其應有部分
┌──┬────┬────┬─────────────────┐
│編號│共有人  │應有部分│備     註                         │
├──┼────┼────┼─────────────────┤
│1   │子  ○  │54分之34│                                  │
├──┼────┼────┼─────────────────┤
│    │陳  柔  │27分之1 │繼承人為：丑○○、戊○○、丁○○、│
│2   │        │        │巳○○、辰○○、卯○、午○○、林淑│
│    │        │        │惠、壬○○、癸○○、丙○○        │
├──┼────┼────┼─────────────────┤
│3   │辛○○  │18分之1 │                                  │
├──┼────┼────┼─────────────────┤
│4   │陳明德  │18分之1 │                                  │
├──┼────┼────┼─────────────────┤
│5   │己○○  │9分之1  │                                  │
├──┼────┼────┼─────────────────┤
│6   │寅○○  │27分之3 │                                  │
└──┴────┴────┴─────────────────┘
附表二：928-1 地號土地各共有人及其應有部分
┌──┬────┬────┬─────────────────┐
│編號│共有人  │應有部分│備註                              │
├──┼────┼────┼─────────────────┤
│1   │子  ○  │54分之34│                                  │
├──┼────┼────┼─────────────────┤
│    │陳  柔  │27分之1 │繼承人為：丑○○、戊○○、丁○○、│
│2   │        │        │巳○○、辰○○、卯○、午○○、林淑│
│    │        │        │惠、壬○○、癸○○、丙○○        │
├──┼────┼────┼─────────────────┤
│3   │辛○○  │18分之1 │                                  │
├──┼────┼────┼─────────────────┤
│4   │陳明德  │18分之1 │                                  │
├──┼────┼────┼─────────────────┤
│5   │己○○  │9分之1  │                                  │
├──┼────┼────┼─────────────────┤
│6   │寅○○  │27分之3 │                                  │
└──┴────┴────┴─────────────────┘
附表三：928-2 地號土地各共有人及其應有部分
┌──┬────┬────┬────┐
│編號│共有人  │應有部分│備註    │
├──┼────┼────┼────┤
│1   │子  ○  │54分之36│        │
├──┼────┼────┼────┤
│2   │辛○○  │18分之1 │        │
├──┼────┼────┼────┤
│3   │陳明德  │18分之1 │        │
├──┼────┼────┼────┤
│4   │己○○  │9分之1  │        │
├──┼────┼────┼────┤
│5   │寅○○  │27分之3 │        │
└──┴────┴────┴────┘
